【裁判字號】    97,易,779
【裁判日期】    971231
【裁判案由】    詐欺
【裁判全文】
臺灣基隆地方法院刑事判決               97年度易字第779號
公  訴  人  臺灣基隆地方法院檢察署檢察官
被      告  甲○○
上列被告因詐欺案件，經檢察官提起公訴（97年度偵字第4682號
），被告於準備程序中就被訴事實為有罪之陳述，受命法官於聽
取當事人之意見後，由本院合議庭裁定由受命法官獨任以簡式審
判程序判決如下：
    主    文
甲○○犯詐欺取財罪，處有期徒刑肆月；又犯詐欺取財罪，處有
期徒刑肆月；又犯詐欺取財罪，處有期徒刑肆月；又犯詐欺取財
罪，處有期徒刑肆月；又犯詐欺取財罪，處有期徒刑肆月；又犯
詐欺取財罪，處有期徒刑肆月；又犯詐欺取財罪，處有期徒刑肆
月。應執行有期徒刑壹年貳月。
    犯罪事實
一、甲○○於民國93年12月1日，在基隆市信義國小會議室，自
    任會首，召集「A」丁○○等含會首共37人之互助會，及「B
    」乙○○等等含會首共37人之互助會，此二互助會皆約定每
    人每會新台幣（下同）1萬元，會期至96年12月1日止，採外
    標制（即未得標之活會會員每月應繳會款1萬元，得標之死
    會會員則應繳納1萬元外加得標之利息），底標為600元，如
    無人得標則由甲○○以抽籤決定，開標後由甲○○代收死會
    及活會會款。詎甲○○家用因週轉不靈，竟利用其擔任會首
    之便及多數會員均不會到場競標之機會，基於為自己不法所
    有之詐欺犯意，自96年間某日起迄同年12月止，每月1日開
    標之際，冒用「A會」會員謝清蜂（會員編號A2）、丁○○
    （會員編號A4）、吳春玉（會員編號A9）、楊雅程（會員編
    號A28）、劉慧娟（會員編號A29）、劉志賢（會員編號33）
    、吳金蘭（會員編號A35）等7名「A會」會員名義標會（未
    填寫標單），並向各該期所有活會會員佯稱係上開7名會員
    得標之不實訊息，使活會會員均陷於錯誤，以為確係該7人
    得標，而交付各該期會款予甲○○。甲○○於同時期每次「
    B會」開標之際，冒用「B會」會員謝清蜂（會員編號B2）、
    乙○○（會員編號B4）、吳春玉（會員編號B9）、楊雅程（
    會員編號B28）、簡玉貞（會員編號B29）、楊美華（會員編
    號B35）等6名「B會」會員名義標會（未填寫標單），並向
    各該期所有活會會員佯稱係上開6名會員得標之不實訊息，
    使活會會員均陷於錯誤，以為確係該6人得標，而交付各該
    期會款予甲○○，甲○○以此方式詐得各期會員會款合計49
    1萬8千4百元。嗣至96年12月1日上開「A」、「B」互助會會
    期結束，發現有多位會員尚未得標，始知上情。
二、案經乙○○、丁○○告訴臺灣基隆地方法院檢察署偵查起訴
    。
    理  由
一、本件被告甲○○所犯者非為死刑、無期徒刑、最輕本刑為3
    年以上有期徒刑之罪或高等法院管轄第一審案件，被告於準
    備程序進行中，就被訴事實為有罪之陳述，經告知其簡式審
    判程序之旨，並聽取公訴人、被告之意見後，本院依刑事訴
    訟法第273條之1第1項之規定，裁定由受命法官獨任進行簡
    式審判程序，合先敘明。
二、訊據被告甲○○對於上揭犯罪事實均坦承不諱，並供稱「A
    、B兩會沒有人標時，我就把所有收到的會錢拿來用，若有
    人問時，就隨便說一個人得標，標金是600元」（見偵查卷
    第21頁）、「我冒標的這幾次都沒有寫標單... 因為會員都
    信任我，所以沒人問何人得標，我最後一次冒標的金額（兩
    會）都是38萬元，往前每一會遞減600元就是我冒標的金額
    」等語（見本院卷第22、27頁），核與告訴人即證人乙○○
    、丁○○，及證人吳金蘭、吳春玉、莊阿幼、劉志賢、劉慧
    娟、謝清蜂、簡玉貞、楊美華於偵訊時指述之情節相符，並
    有互助會會單2份、被告提出之還款切結書影本1紙在卷可稽
    ，本件事證明確，被告犯行堪以認定。
三、被告甲○○每次於互助會開標後，均向各會員佯稱上開遭冒
    標之會員得標而收取標金，其中「A」互助會冒標7次，『B
    」互助會冒標6次，「A」、「B」互助會每月開標日相同，
    且已無從查知各該會次遭冒標之會員，以最有利被告之認定
    自96年12月往前回溯冒標次數，是被告甲○○所為，均係犯
    刑法第339條第1項之詐欺取財罪。被告各以一詐欺取財之行
    為，先後6次同時於「A」、「B」互助會開標時，詐騙「A」
    、「B」互助會會員，侵害數法益，為同種之想像競合犯，
    依刑法第55條規定，每次各應僅論以一詐欺取財罪。被告所
    犯先後7次詐欺取財罪（6次為「A」、「B」會同時冒標，另
    單獨冒標「A」會1次）犯意各別、行為互殊，應予分論併罰
    。爰審酌被告無其他前科犯行，素行尚佳，因缺錢使用，未
    經上開遭冒標會員之同意，即擅自以會首身分向其他活會會
    員偽稱由遭冒標會員以底標600元之標息得標，而收取會款
    供己使用，行為殊不可取，及犯後坦承犯行，態度尚佳，前
    於偵查中與各該遭冒標會員約定還款計畫，惟事後並未完全
    依約履行，暨其因此詐得之金額等一切情狀，量處如主文所
    示之刑，並定應執行刑。
據上論斷，依刑事訴訟法第273條之1第1項、第299條第1項前段
，刑法第339條第1項、第55條、第51條第5款，刑法施行法第1條
之1，判決如主文。
本案經檢察官丙○○到庭執行職務。
中    華    民    國    97    年    12    月    31    日
                  刑事第三庭法    官  陳姵君
以上正本證明與原本無異。
如不服本判決應於收受本判決後10日內向本院提出上訴書狀，其
未敘述上訴理由者，並得於提起上訴後10日內向本院補提理由書
狀（均須按他造當事人之人數附繕本）「切勿逕送上級法院」。
中    華    民    國    97    年    12    月    31    日
                            書 記 官  明祖斌
附錄：
中華民國刑法第339條
意圖為自己或第三人不法之所有，以詐術使人將本人或第三人之
物交付者，處5年以下有期徒刑、拘役或科或併科1千元以下罰金
。
以前項方法得財產上不法之利益或使第三人得之者，亦同。
前二項之未遂犯罰之。


司法院資訊處製作；財團法人民間司法改革基金會備份。
